【裁判字號】    99,事聲,33
【裁判日期】    990819
【裁判案由】    聲明異議
【裁判全文】
臺灣臺南地方法院民事裁定              99年度事聲字第33號
聲明異議人  臺南縣私立育德工業家事職業學校
法定代理人  乙○○
相  對  人  甲○○
上列當事人間因聲請返還擔保金事件，聲明異議人不服本院司法
事務官99年5月14日99年度司聲字第157號駁回裁定，而聲明異議
，本院裁定如下：
    主  文
原裁定廢棄。
本院九十一年度存字第一九○二號提存事件，聲明異議人所提存
之如附表所示大眾商銀可轉讓定期存單四紙，面額共新台幣柒佰
伍拾萬元，准予返還。
異議程序費用由相對人負擔。
    理  由
一、聲明異議人於原裁定聲請及抗告意旨略以：聲明異議人與相
    對人間因侵權行為損害賠償事件，聲明異議人依鈞院89年度
    裁全字第6996號裁定提供擔保，嗣依鈞院91年度聲字第34號
    變換提存物，提供擔保物大眾商銀可轉換定期存單四紙，面
    額共新台幣（下同）750萬元，為相對人供擔保，並聲請就
    相對人之財產為假扣押執行，由鈞院以89年度執全字第3805
    號受理在案。茲因兩造間侵權行為附帶請求損害賠償之本案
    訴訟，業經臺灣高等法院臺南分院93年度重訴字第4號、最
    高法院95年度台上字第2546號、臺灣高等法院臺南分院96年
    度重訴更(一)字第1號、最高法院98年度台上字第2334號判決
    聲明異議人部分勝訴確定，聲明異議人已定20日以上期間催
    告相對人行使權利而相對人未行使。又聲明異議人以上開確
    定判決為執行名義，向鈞院聲請強制執行（鈞院99年度司執
    字第2643 0號），執行金額至98年12月31日止，含本金、利
    息及執行程序費用共應給付聲明異議人26,768,272元，聲明
    異議人並聲請執行相對人所提供之反擔保金21,750,000元（
    93 年度存字第266號）及其他不動產，是本件假扣押所保全
    之本案訴訟已終結，且本案訴訟勝訴部分之執行金額計算結
    果，已超越假扣押聲請之債權金額，受擔保利益人顯無受損
    害之虞，更無損害尚無法確定之情事，聲明異議人於本案判
    決確定後行使催告，當符合民事訴訟法第104條第1項第2款
    之規定，是請求廢棄原裁定，准予返還擔保金。
二、按訴訟終結後，供擔保人證明已定20日以上之期間，催告受
    擔保利益人行使權利而未行使者，法院應依供擔保人之聲請
    ，以裁定命返還其提存物或保證書，民事訴訟法第104條第1
    項第3款定有明文。依同法第106條規定，上開有關供訴訟費
    用擔保之規定，於因假扣押供擔保之情形準用之。又所謂「
    訴訟終結」，係指依假扣押所保全之請求提起之本案訴訟終
    結；如供擔保人未提起本案訴訟時，則指假扣押裁定及假扣
    押執行程序均不存在者而言。又「蓋所謂『訴訟終結，應從
    廣義解釋，包括執行程序終結在內』，係指假扣押所保全之
    本案請求未經訴訟程序終結而言，本件再抗告人假扣押之本
    案請求，既經判決確定，究難謂其訴訟尚未終結。」（最高
    法院83年度台抗字第135號裁定意旨參照）。
三、經查：
  (一)本件聲明異議人前以相對人侵占學校帳戶內之款項為由，向
    本院聲請裁定准予假扣押，經本院以89年度裁全字第6996號
    裁定准聲明異議人於提供750萬元或同額之銀行可轉讓定期
    存單為擔保後，得對於相對人之財產在21,731,824 元之範
    圍內為假扣押。聲明異議人即依該裁定提存可轉讓定期存單
    750萬元（本院89年度存字第4214號，嗣變換提存物，經本
    院91年度存字第1902號提存在案），向本院聲請執行假扣押
    ，由本院89年度執全字第3805號查封相對人土地，而相對人
    亦提供擔保金2175萬元免為假扣押（本院93年度存字第266
    號）等情，經調閱本院89年度裁全字第6996號卷（含89年度
    執全字第3805號）、本院89年度存字第4214號、91年度存字
    第1902號卷查核明確。
  (二)嗣聲明異議人以相對人侵占學校帳戶款項為由，提起刑事附
    帶民事侵權行為損害賠償，起訴請求判命相對人給付21,731
    ,824元及利息，嗣減縮聲明為21,390,344元及利息，經台灣
    高等法院台南分院93年度重訴字第4號、最高法院95年度台
    上字第2546號、臺灣高等法院臺南分院96年度重訴更(一)字第
    1號、最高法院98年度台上字第2334號判決聲明異議人一部
    勝訴、一部敗訴，相對人應給付聲明異議人19,355,862元及
    自91年10月4日起算之法定遲延利息確定，有上開判決書可
    憑（見原審卷第5至50頁），及經本院調閱上開卷宗查核明
    確。
  (三)又聲明異議人於取得上開確定判決後，即向本院聲請強制執
    行，執行相對人所有坐落台南縣新營市○○段之土地、台南
    縣新營市○○街之未保存登記地上物、本院93年度存字第
    266 號擔保金21,731,824元及利息（即前開假扣押裁定主文
    第二項之擔保免為假扣押），由本院99年度司執字第26430
    號執行中，本件聲明異議人聲請執行金額之本金加計至98年
    12月31日止之法定遲延利息共26,366,397元，有聲明異議人
    提出之計算表可參。而相對人於本院93年度存字第266號所
    提供之擔保金，亦已全數經扣押在案，經調閱上開99年度司
    執字第26430號執行卷、93年度存字第266號提存卷查核明確
    ，是聲明異議人確定判決債權金額及法定遲延利息合計，已
    超過其所保全之請求金額，堪可認定，是就聲明異議人上開
    假扣押所欲保全債權之全數，其本案訴訟業已終結。
  (四)又聲明異議人業於訴訟終結後之99年1月5日定20日期間催告
    相對人行使權利，該催告函並已送達於相對人，有存證信函
    及掛號回執在卷為證（見原審卷第52－53頁），而相對人未
    於上開期限內行使權利，亦有本院民事紀錄科查詢表可稽。
    從而，聲明異議人依民事訴訟法第104條第1項第3款、第106
    條規定，聲請裁定准予返還其所提存如附表所示之有價證券
    ，並無不合，應予准許。原裁定駁回聲明異議人之聲請，尚
    有未洽，聲明異議人指摘原裁定不當，聲明廢棄，為有理由
    ，應予准許。
四、結論，本件異議為有理由，依民事訴訟法第240條之4第3項
    前段、第95條、第78條，裁定如主文。
中    華    民    國    99    年    8     月    19    日
                  民事第一庭          法  官  蔡孟珊
以上正本係照原本作成。
如不服本裁定應於送達後10日內向本院提出抗告狀，並繳納抗告
費新臺幣1,000元。
中    華    民    國    99    年    8     月    19    日
                                      書記官  吳幸芳

司法院資訊處製作；財團法人民間司法改革基金會備份。
